【裁判字號】    95,交聲,1576
【裁判日期】    950929
【裁判案由】    交管條例聲異
【裁判全文】
臺灣板橋地方法交通事件裁定          95年度交聲字第1576號
原處分機關  交通部公路總局臺北區監理所
異  議  人
即受處分人  甲○○○
上列異議人因違反道路交通管理處罰條例案件，對於交通部公路
總局臺北區監理所於中華民國95年9 月4 日以北監自裁字第裁
40-Z00000000號所為之處分（原舉發案號：內政部警政署國道公
路警察局95年7 月20日公警局交字第Ｚ00000000號）聲明異議，
本院裁定如下：
    主  文
異議駁回。
    理  由
一、原處分意旨略以：異議人即受處分人甲○○○於民國95年6
    月14日14時26分許（聲明異議狀誤載為8 月20日），駕駛其
    所有之車號6016－DT號自用小客車，行經國道一號高速公路
    南下51公里處，因路邊標牌上有紅色文字「行駛路肩限小行
    車」，其下方有標示「10－13;17 －19」，但並未標示此為
    可以行駛或不可以行駛之時段，異議人誤以為該時段是禁止
    行駛，故於當天14時26分行駛於該道路路肩，卻為警以行駛
    路肩為違規事由逕行舉發。然一般道路標誌皆為禁止標誌，
    且會書寫禁止時段，例如禁止左轉符號，會書寫「禁止左轉
    時段0000－0000」，故上開標誌是否有欠週詳？故請法官念
    在異議人為初犯，且非故意為之，完全誤解該標示之本意，
    為此聲明異議，請求撤銷原處分云云。
二、按汽車行駛於高速公路，未依規定而使用路肩，處汽車駕駛
    人新臺幣3,000 元以上6,000 元以下罰鍰；又汽車駕駛人有
    道路交通管理處罰條例第33條第1 項所列條款之1 者，除依
    原條款處罰鍰外，記違規點數1 點，道路交通管理處罰條例
    第33條第1 項第9 款（裁決書漏未記載第9 款）、第63條第
    1 項第1 款（裁決書漏未記載第1 款）分別定有明文。又汽
    車駕駛人之行為經以科學儀器取得證據資料證明其行為違規
    ，當場不能或不宜攔截製單舉發者，得逕行舉發；前項第7
    款之科學儀器應採固定式，並定期於網站公布其設置地點，
    但汽車駕駛人之行為屬行駛路肩，不在此限。第1 項逕行舉
    發，應記明車輛牌照號碼、車型等可資辨明之資料，以汽車
    所有人為被通知人製單舉發道路交通管理處罰條例第7 之2
    條第1 項第7 款、第2 項第3 款、第4 項分別定有明文。
三、經查，異議人即受處分人甲○○○所有之車號6016-DT 號自
    用小客車，於95年6 月14日14時26分許，行經國道1 號高速
    公路南下51公里處，因行駛路肩，經內政部警政署國道公路
    警察局第一警察隊警員目睹違規後，錄影存證並逕行舉發之
    事實，有違規現場採證照片2 幀、內政部警政署國道公路警
    察局95年7 月20日公警局交字第Ｚ00000000號舉發違反道路
    交通管理事件通知單及內政部警政署國道公路警察局第一警
    察隊95年8 月30日公警一交字第0950171534號函各1 份在卷
    可稽。異議人固不否認於前開時間，在上揭處所行駛路肩之
    情，惟以前詞置辯。然查，國道高速公路局為改善國道部分
    路段壅塞情形，每日10時至14時、16時至19時於國道1 號公
    路桃園至機場系統交流道南向路段，開放路肩供小型車行駛
    ，本件違規時間為14時26分，並非上述開放行駛路肩之時段
    ，異議人未依規定使用路肩之違規事實，應堪認定。異議人
    雖辯稱其誤以為標誌所標識之時間為禁止行駛路肩之時段，
    因此其餘時間均可行駛路肩云云，惟高速公路路肩原則上禁
    止行駛，例外始開放行駛，而上開標誌既寫明「行駛路肩限
    小車」，為同意行駛之意，其下標明之時間，自屬可以行駛
    之時間，異議人援引禁止規定之標誌，尚有誤會。況且高速
    公路路肩例外開放通行，無非欲疏解交通壅塞現象，而每日
    10 時 至14時、16時至19時，係交通流量大之時段，為一般
    駕駛人所明知，故該時段應為車輛可以行駛路肩之時間，此
    亦為一般駕駛人得輕易理解，並無混淆誤認之虞。至於異議
    人抗辯其並非故意為之，惟按總統於94年2 月5 日以華總一
    義字第09400016841 號令公布，並自95年2 月5 日開始施行
    之行政罰法第7 條第1 項規定：「違反行政法上義務之行為
    非出於故意或過失者，不予處罰」，依其反面解釋，行為人
    倘有過失，仍應處罰。蓋人民違反法律上之義務而應受行政
    罰之行為，係屬對人民之制裁，原則上行為人應有可歸責之
    原因，故於法律無特別規定時，雖不出於故意為必要，仍須
    以過失為其責任條件，但為維護行政目的之實現，兼顧人民
    權利之保障，應受行政罰之行為，僅須違反禁止規定或作為
    義務，而不以發生損害或危險為其要件者，推定為有過失，
    於行為人不能舉證自己無過失時，即應受處罰，司法院大法
    官會議275 號解釋文及理由書可資參照。本件異議人對於上
    開標誌之理解既有過失，以致違反交通法規，難以作為免除
    處罰之事由。是以，舉發單位依上述違規事實，檢附採證照
    片逕為掣單舉發，並無違法、不當之處。
四、綜上，本件異議人交通違規之事證明確，原處分機關依據道
    路交通管理處罰條例第33條第1 項第9 款之規定（原裁決書
    漏未記載，惟不影響其裁決效力），裁處罰鍰新台幣3,000
    元，並依同條例第63條第1 項第1 款（原裁決書漏未記載第
    1款）規定記違規點數1 點，於法核無不合，其認事用法均無
    違誤，裁罰亦無不當，本件異議為無理由，應予駁回。
據上論斷，應依道路交通管理處罰條例第87條第2 項，道路交通
案件處理辦法第19條，裁定如主文。
中    華    民    國    95    年    9     月    29    日
                  交通法庭    法  官  侯志融
以上正本證明與原本無異。
如不服本裁定，應於送達後5 日內，向本院提出抗告狀。
                              書記官  張玉如
中    華    民    國    95    年    10    月    2     日


司法院資訊處製作；財團法人民間司法改革基金會備份。
